【裁判字號】    89,台上,1457
【裁判日期】    890629
【裁判案由】    確認贈與關係不存在等
【裁判全文】
最高法院民事裁定                              八十九年度台上字第一四五七號
    上  訴  人  乙○○
    訴訟代理人  唐
    被 上訴 人  甲○○
    訴訟代理人  歐榮宜律師
右當事人間請求確認贈與關係不存在等事件，上訴人對於中華民國八十八年十二月二
十八日台灣高等法院第二審判決（八十八年度家上字第二五一號），提起上訴，本院
裁定如左：
    主  文
上訴駁回。
第三審訴訟費用由上訴人負擔。
    理  由
按對於第二審判決上訴，非以其違背法令為理由，不得為之。民事訴訟法第四百六十
七條定有明文。依同法第四百六十八條規定，判決不適用法規或適用不當者，為違背
法令。而判決有同法第四百六十九條所列各款情形之一者，為當然違背法令。是當事
人提起上訴，如依民事訴訟法第四百六十八條規定，以第二審判決有不適用法規或適
用法規不當為理由時，其上訴狀或理由書應有具體之指摘，並揭示該法規之條項或其
內容。若係成文法以外之法則，應揭示該法則之旨趣。倘為司法院解釋、或本院之判
例，則應揭示該判解之字號或其內容。如以民事訴訟法第四百六十九條所列各款情形
為理由時，其上訴狀或理由書，應揭示合於該條款之事實。上訴狀或理由書如未依此
項方法表明，或其所表明者，顯與上開法條規定之情形不相合時，即難認為已對第二
審判決之違背法令有具體之指摘，其上訴自難認為合法。本件上訴人對第二審判決提
起上訴，雖以該判決違背法令為由，惟核其上訴理由狀所載內容，係就原審取捨證據
、認定事實之職權行使，所論斷：上訴人趁被上訴人不在國內期間，持已經被上訴人
變更作廢之印鑑及印鑑證明辦理系爭不動產之贈與移轉登記行為，對被上訴人即屬無
效。又證人林淑霖、徐康、黃宏祥之證言，違反經驗法則，且核與事實不符，不可採
取。上訴人（原判決誤載為被上訴人）未能證明兩造間已就系爭不動產達成贈與之合
意，辯稱兩造間有贈與契約，自不足採等情，指摘為不當，並就原審已論斷者，泛言
未論斷或理由矛盾，而未具體表明究有如何合於不適用法規、適用法規不當、或民事
訴訟法第四百六十九條所列各款之事實，難認對該判決之如何違背法令已有具體之指
摘。依首揭說明，應認其上訴為不合法。又原判決正本將「審判長陳昆煇」，誤繕打
為「審判長蘇永宜」，經原審依法裁定更正後，上訴人對於上開裁定提起抗告，本院
已另以裁定駁回其抗告在案。至上訴人於上訴本院後，始辯稱：被上訴人告訴伊偽造
文書等案件，業經檢察官查明，認定伊無偽造文書罪嫌，予以不起訴處分。且本件有
民法第一百十二條規定之適用，兩造間將系爭不動產移轉登記回歸伊名義之約定，仍
屬有效云云，並提出台灣台北地方法院檢察署檢察官不起訴處分書一件為證，核屬新
防禦方法，依民事訴訟法第四百七十六條第一項規定，本院不得予以斟酌。是本件上
訴自非已合法表明其上訴之理由，顯難認為合法，併此明。
據上論結，本件上訴為不合法。依民事訴訟法第四百八十一條、第四百四十四條第一
項、第九十五條、第七十八條，裁定如主文。
中      華      民      國    八十九    年      六      月    二十九    日
                              最高法院民事第八庭
                                  審判長法官  蘇  茂  秋
                                        法官  徐  璧  湖
                                        法官  曾  煌  圳
                                        法官  李  慧  兒
                                        法官  高  孟  焄
      右正本證明與原本無異
                                              書  記  官
中      華      民      國    八十九    年      七      月     十四     日


司法院資訊處製作；財團法人民間司法改革基金會備份。
